臺灣桃園地方法院刑事判決
111年度金訴字第594號
公  訴  人  臺灣桃園地方檢察署檢察官
被      告  張靖  



選任辯護人  張凱婷律師
上列被告因詐欺等案件，經檢察官提起公訴（111年度偵字第349
54號），被告於準備程序中對檢察官起訴事實為有罪之陳述，經
本院裁定依簡式審判程序審理，判決如下： 
    主  文
張靖犯三人以上共同冒用政府機關及公務員名義詐欺取財罪，處
有期徒刑壹年貳月。緩刑參年，並應履行本院111年度附民移調
字第1872號調解筆錄內容。
偽造之「法務部行政執行署台北執行處凍結管制命令印」及「檢
察執行處鑑」印文各壹枚，均沒收。
    事實及理由
一、犯罪事實：張靖因積欠「葉博偉」債務無力清償，「葉博偉
    」遂提議由張靖出面向被害人收取財物繳回指定地點，即可
    免除上述債務，張靖因貪圖免除債務之利益乃應允之。張靖
    即與「葉博偉」及「葉博偉」所屬詐欺集團成員基於三人以
    上共同冒用政府機關及公務員名義詐欺取財、行使偽造公文
    書、隱匿詐欺犯罪所得去向之洗錢犯意聯絡，先由「葉博偉
    」所屬詐欺集團成員於民國111年7月5日某時許，冒充區公
    所員工，向余陳柑妹佯稱：一位叫林美玲之人拿到其身分證
    到戶政事務所辦理戶籍謄本，認非本人辦理可能有問題，故
    要為其報案云云，復冒充警察佯稱：冒用其證件之人要去銀
    行領走其金錢，需要先將錢領出來投資黃金比較安全云云，
    余陳柑妹信以為真而陷於錯誤，於同年月7日9時許，依指示
    至桃園市○○區○○路00號「全世界珠寶」銀樓，以新臺幣(以
    下同)170萬3,900元購買重量1公斤之黃金後，在其住處(地
    址詳卷)等待，而張靖則持用「葉博偉」事先交付手機(未扣
    案)，依「葉博偉」之指示，先至某統一便利超商內操作I-B
    ON，列印「葉博偉」所屬詐欺集團某成員所偽造之公文書1
    張（上有偽造之「法務部行政執行署台北執行處凍結管制命
    令印」、「檢察執行處鑑」印文各1枚，下稱本案偽造公文
    書）後，於同日14時許，至余陳柑妹住處拿取裝有黃金之袋
    子，並將本案偽造公文書1張交付余陳柑妹而行使之，後再
    依照「葉博偉」之指示，將該裝有黃金之袋子放置在桃園市
    ○○區○○○路0段000號家樂福中壢店之公共廁所內，再由「葉
    博偉」所屬詐欺集團某成員取走，以此方法製造金流之斷點
    ，致無從追查前揭犯罪所得之去向，而隱匿該犯罪所得；張
    靖亦因而獲得免除2萬5,000元債務之利益。嗣余陳柑妹驚覺
    遭騙報警處理，始循線查悉上情。
二、證據名稱：
  ㈠被告張靖於警詢、檢察官訊問及本院審理時之自白。
  ㈡證人即被害人余陳柑妹於警詢時之證述。
  ㈢本案偽造公文書1張。
  ㈣余陳柑妹所開立之台灣企銀帳戶存摺封面及內頁。
  ㈤監視器翻拍照片24張。
三、論罪科刑：
  ㈠核被告所為，係犯刑法第216條、第211條行使偽造公文書罪
    、同法第339條之4第1項第1款、第2款之三人以上共同冒用
    政府機關及公務員名義詐欺取財罪，及洗錢防制法第14條第
    1項之一般洗錢罪。被告與「葉博偉」及「葉博偉」所屬詐
    欺集團成員偽造印文，係偽造公文書之階段行為，又偽造公
    文書之低度行為，為行使偽造公文書之高度行為所吸收，均
    不另論罪。
  ㈡按共同實施犯罪行為之人，在合同意思範圍以內，各自分擔
    犯罪行為之一部，相互利用他人之行為，以達其犯罪之目的
    者，即應對於全部所發生之結果，共同負責。行為人參與構
    成要件行為之實施，並不以參與構成犯罪事實之全部或始終
    參與為必要，即使僅參與構成犯罪事實之一部分，或僅參與
    某一階段之行為，亦足以成立共同正犯。本案詐欺集團分工
    細緻明確，被告雖未自始至終參與各階段之犯行，惟其與詐
    欺集團其他成員既為詐欺告訴人而彼此分工，堪認係在合同
    意思範圍內，各自分擔犯罪行為之一部，並相互利用他人之
    行為，以達犯罪之目的，參諸上開說明，被告自應就所參與
    犯行，對於全部所發生之結果，共同負責。故被告與「葉博
    偉」及「葉博偉」所屬詐欺集團成員間，有犯意聯絡及行為
    分擔，均為共同正犯。
  ㈢被告所犯行使偽造公文書、三人以上共同冒用政府機關及公
    務員名義詐欺取財、洗錢罪間，係以一行為同時觸犯上開數
    罪名，屬想像競合犯，依刑法第55條規定，應從一法定刑較
    重之三人以上共同冒用政府機關及公務員名義詐欺取財罪處
    斷。
  ㈣起訴書犯罪事實欄業已載明被告交付被害人余陳柑妹虛偽公
    文1張，僅漏引行使偽造公文書之法條，本院已依法踐行告
    知程序(見本院卷第26、82、87頁)，自得併予審究。
  ㈤按洗錢防制法第16條第2項規定：「犯前2條之罪，在偵查或
    審判中自白者，減輕其刑。」；又按想像競合犯之處斷刑，
    本質上係「刑之合併」。其所謂從一重處斷，乃將想像競合
    犯組成之評價上數罪，合併為科刑一罪，其所對應之刑罰，
    亦合併其評價上數罪之數法定刑，而為一個處斷刑。易言之
    ，想像競合犯侵害數法益者皆成立犯罪，論罪時必須輕、重
    罪併舉論述，同時宣告所犯各罪名，包括各罪有無加重、減
    免其刑之情形，亦應說明論列，量刑時併衡酌輕罪部分量刑
    事由，評價始為充足，然後依刑法第55條前段規定「從一重
    處斷」，非謂對於其餘各罪可置而不論。因此，法院決定處
    斷刑時，雖以其中最重罪名之法定刑，做為裁量之準據，惟
    於裁量其輕重時，仍應將輕罪合併評價在內（最高法院108
    年度台上字第4405、4408號判決意旨參照）。查被告於本院
    審理時自白一般洗錢犯行，依上開規定原應減輕其刑，惟被
    告所犯一般洗錢罪係屬想像競合犯其中之輕罪，被告就本案
    犯行係從一重之三人以上共同冒用政府機關及公務員名義詐
    欺取財罪，就被告此部分想像競合輕罪得減刑部分，依上開
    說明，由本院依刑法第57條量刑時一併衡酌該部分減輕其刑
    事由，附此說明。
  ㈥爰審酌被告正值青年，非無謀生能力，不思以正當途徑獲得
    財富，受誘於不法利益，不僅造成被害人之財產損害，更使
    詐騙行為日益猖獗，且增加偵查機關查緝之困難，嚴重影響
    社會治安，所為實值非難；衡以被告所擔任之角色、參與本
    件犯行之程度，併酌以被害人遭詐騙財物數額，被告之智識
    程度、生活狀況，暨被告犯後坦承犯行之態度及已與被害人
    調解成立等一切情狀，量處如主文所示之刑，以示懲儆。
四、緩刑之宣告：
    被告前未曾因故意犯罪受有期徒刑以上刑之宣告，有臺灣高
    等法院被告前案紀錄表在卷可考，其因一時失慮，致罹刑典
    ，經此偵、審程序之教訓及刑之宣告，應知所警惕，而無再
    犯之虞，本院因認暫不執行其刑為當，併予宣告緩刑3年，
    用啟自新。又緩刑宣告，得斟酌情形，命犯罪行為人向被害
    人支付相當數額之財產或非財產上之損害賠償，刑法第74條
    第2項第3款定有明文。本院斟酌被告既已與被害人調解成立
    （本院111年度附民移調字第1872號），為維護被害人之權
    益及課予被告於緩刑期間一定之負擔，併予宣告被告應於緩
    刑期間履行調解筆錄所示內容，且依刑法第75條之1第1項第
    4款規定，違反上開之負擔情節重大，足認原宣告之緩刑難
    收其預期效果，而有執行刑罰之必要者，得撤銷緩刑之宣告
    ，併此敘明。
五、沒收之說明：
  ㈠本案偽造公文書1張既經交付余陳柑妹行使之，已非被告、共
    犯(即「葉博偉」、「葉博偉」所屬詐欺集團成員)所有，雖
    無從宣告沒收，然其上偽造之「法務部行政執行署台北執行
    處凍結管制命令印」及「檢察執行處鑑」印文各1枚，仍應
    依刑法第219條規定，宣告沒收之。另現今電腦影像科技進
    展，偽造印文方式非僅一端，未必須先偽造印章，始得製作
    印文，且又無證據證明被告或共犯有偽造印章之犯行，自無
    庸宣告沒收。
  ㈡查被告所取走之價值170萬3,900元之黃金，已依「葉博偉」
    之指示，放置在家樂福中壢店之公共廁所內，被告因此免除
    其積欠之2萬5,000元債務，已據被告供明在卷（見本院卷27
    頁、92頁），應認本件被告之犯罪所得係免除2萬5,000元債
    務之財產上利益。又前述2萬5,000元犯罪所得雖未扣案，原
    仍應依刑法第38條之1第1項前段之規定宣告沒收，惟本院審
    酌本案具體情節，認對被告宣告附負擔之緩刑宣告為適當，
    已如前述，被告既已因此案同意賠付被害人30萬元，若履行
    完畢，被告實已無法保有任何本案犯罪所得；而緩刑之效力
    ，依刑法第74條第5項之規定，不及於沒收之宣告，是本院
    為前述附負擔之緩刑宣告，倘併宣告沒收犯罪所得2萬5,000
    元，對被告而言，實有過苛之虞，是本院考量前情，爰不併
    宣告沒收犯罪所得。
  ㈢未扣案之被告用以接收「葉博偉」之指示，並依指示完成本
    件犯罪所使用之手機1支，乃「葉博偉」所交付，已連同向
    余陳柑妹收取之黃金一併放置在家樂福中壢店之公共廁所內
    ，此據被告供明在卷(參本院卷第91頁)，是既無證據證明被
    告對該未扣案之手機仍有事實上之處分權，爰不予宣告沒收
    。至扣案之I PHONE手機1支(含門號0000000000號SIM卡1張)
    雖為被告所有，且手機內存有暱稱「鳥」(即「葉博偉」)之
    聯絡手機號碼(見偵卷第119頁)，然被告在本院業已供明：
    「葉博偉」係使用工具機指示我收款，我沒有用扣案之I PH
    ONE手機跟「葉博偉」聯絡等語在卷（見本院卷第27、90頁
    ），而卷內除上述聯絡人紀錄外，復無其他事證可資證明扣
    案之I PHONE手機確有供本案犯罪之用，亦非違禁物，尚乏
    沒收之依據，末予敘明。
據上論斷，應依刑事訴訟法第273條之1第1項、第299條第1項前
段、第310條之2，判決如主文。  
本案經檢察官許振榕提起公訴，檢察官詹佳佩到庭執行職務。
中　　華　　民　　國　　111 　年　　11　　月　　25　　日
                    刑事第八庭  法　官　許雅婷
以上正本證明與原本無異。
如不服本判決應於收受判決後20日內向本院提出上訴書狀，並應
敘述具體理由。其未敘述上訴理由者，應於上訴期間屆滿後20日
內向本院補提理由書(均須按他造當事人之人數附繕本)「切勿逕
送上級法院」。 
  　　　　　　　　　　　　　　　書記官　陳淑芬
中　　華　　民　　國　　111 　年　　11　　月　　28　　日

附錄本案論罪科刑法條全文：
中華民國刑法第211條
偽造、變造公文書，足以生損害於公眾或他人者，處1年以上7年
以下有期徒刑。

中華民國刑法第216條
行使第210條至第215條之文書者，依偽造、變造文書或登載不實
事項或使登載不實事項之規定處斷。

中華民國刑法第339條之4
犯第339條詐欺罪而有下列情形之一者，處1年以上7年以下有期
徒刑，得併科1百萬元以下罰金：
一、冒用政府機關或公務員名義犯之。
二、三人以上共同犯之。
三、以廣播電視、電子通訊、網際網路或其他媒體等傳播工具，
    對公眾散布而犯之。
前項之未遂犯罰之。

洗錢防制法第2條
本法所稱洗錢，指下列行為：
一、意圖掩飾或隱匿特定犯罪所得來源，或使他人逃避刑事追訴
    ，而移轉或變更特定犯罪所得。
二、掩飾或隱匿特定犯罪所得之本質、來源、去向、所在、所有
    權、處分權或其他權益者。
三、收受、持有或使用他人之特定犯罪所得。

洗錢防制法第14條
有第二條各款所列洗錢行為者，處7年以下有期徒刑，併科新臺
幣5百萬元以下罰金。
前項之未遂犯罰之。
前二項情形，不得科以超過其特定犯罪所定最重本刑之刑。